【裁判字號】    99,訴,373
【裁判日期】    990512
【裁判案由】    損害賠償
【裁判全文】
臺灣臺北地方法院民事判決               99年度訴字第373號
原      告  甲○○
被      告  乙○○
上列當事人間請求損害賠償事件，本院於民國99年4月21日言詞
辯論終結，判決如下：
    主      文
被告應給付原告新臺幣貳萬元，及自民國九十九年一月四日起至
清償日止，按週年利率百分之五計算之利息。
原告其餘之訴駁回。
訴訟費用由被告負擔五十九分之二，餘由原告負擔。
    事實及理由
一、原告主張：被告於民國97年間任臺北市國興國宅社區（下稱
    國興社區）管理委員會主任委員，原告為國興社區之住戶，
    原告等人因不滿管理委員會要求住戶繳交身分證及產權證明
    影本予管理委員會後始得受領福利金，乃向臺北市萬華區調
    解委員會聲請調解。於97年6 月10日下午某時許，在臺北市
    萬華區行政中心大禮堂之公共場所內，由訴外人即調解委員
    李成光進行調解事宜時，被告稱：「有繳交身分證和產權證
    明影本予管委會之住戶難道都是傻瓜。」等語，原告遂提出
    臺北市政府消防局於97年3 月31日就國興社區所為之消防安
    全檢（複）查不合規定限期改善通知單質疑稱：「一張消防
    缺失改善通知單上，你為什麼要把身分證字號塗抹掉再公告
    呢？你是不是區分所有權人？」等語，被告竟立即打斷原告
    問語，當眾向原告辱罵稱：「你去告啊！你不敢告，你就是
    ㄋㄠ種，他媽的，幹！」等語。被告在大庭廣眾中辱罵原告
    ，侵害原告名譽，使原告人格受辱並精神上蒙受重大痛苦，
    經本院刑事庭以98年度易字第279號判決認定被告犯刑法第3
    09條第1項之公然侮辱罪確定。爰依民法第184條第1項、第1
    95條第1 項之規定請求被告負損害賠償之責等語，並聲明：
    被告應給付原告新臺幣（下同）59萬元及自起訴狀繕本送達
    翌日起至清償日止，按年息5％計算之利息。
二、被告則以：被告於97年6 月10日調解時並無口出不雅言語，
    被告因當時人在大陸而未提起上訴，但被告係因社區公共事
    務與原告發生糾紛，且願意以書面公開方式向原告道歉，然
    為原告所拒，被告目前失業中，經濟狀況非常窘困，原告請
    求之金額，實不合理等語資為抗辯，並聲明：原告之訴駁回
    。
三、兩造不爭執之事實（見本院98年度審訴字第6354號卷，下稱
    審訴卷，第36頁反面）：
  (一)被告於97年至98年12月31日為臺北市國興國宅社區管理委員
    會主任委員。
  (二)原告以：其因社區領取福利金問題之爭議，向臺北市萬華區
    調解委員會聲請調解，經該調解委員會於97年6月10日下午
    在臺北市萬華區行政中心大禮堂之公共場所內，由調解委員
    即訴外人李成光進行調解時，被告當場對原告為：「你去告
    啊！你不敢告，你就是ㄋㄠ種，他媽的，幹！」之言語一事
    ，向被告提出刑事告訴，經本院刑事庭以98年度易字第279
    號判決認定被告犯刑法第309條第1項之公然侮辱罪，處拘役
    35日，得易科罰金。
四、原告主張被告於97年6 月10日下午某時許，在臺北市萬華區
    行政中心大禮堂之公共場所內由調解委員即訴外人李成光進
    行調解事宜時，當眾向原告辱罵稱：「你去告啊！你不敢告
    ，你就是ㄋㄠ種，他媽的，幹！」等語，侵害原告名譽，使
    原告人格受辱並精神上蒙受重大痛苦，而請求被告賠償原告
    非財產上損害59萬元及遲延利息等語，則為被告所否認，並
    以前揭情詞置辯。是本件主要爭點厥為：被告有無於上開時
    地為前揭言語？被告應否對原告負侵權行為損害賠償之責？
    原告請求被告賠償若干金額之慰撫金為適當？茲論述如下：
  (一)經查，被告對於其曾於97年6 月10日下午某時許，至臺北市
    萬華區行政大禮堂，就國興社區管理委員會發放福利金問題
    與原告進行調解之事實，並不爭執。又被告係於97年6月10
    日下午某時許，以國興社區管理委員會主任委員身分帶同其
    他委員即訴外人陳水官、張堂治及陳秀鳳前往臺北市萬華區
    行政中心大禮堂進行調解，而被告在調解委員李成光進行調
    解事宜時，因不滿原告就其所述：「有繳交身分證和產權證
    明影本予管委會之住戶難道都是傻瓜。」等語，提出臺北市
    政府消防局於97年3月31日就國興社區所為之消防安全檢（
    複）查不合規定限期改善通知單質疑稱：「一張消防缺失改
    善通知單上，你為什麼要把身分證字號塗抹掉再公告呢？你
    是不是區分所有權人？」等語，即憤而向原告辱罵稱：「你
    去告啊！你不敢告，你就是ㄋㄠ種，他媽的，幹！」等語，
    站立於原告及陳錦後方之鄭澄江隨即出言向被告制止稱：「
    你怎麼可以罵人。」等語，調解委員李成光見狀即告稱：「
    不要做人身攻擊。」等語，其後因陳錦與陳水官、張堂治就
    前屆管理委員會委員侵占3 個月管理費之事另起爭執，該次
    調解即無法繼續而調解不成立等情，業據原告於偵查及本院
    刑事庭審理時結證明確，核與訴外人趙麗雲、陳錦及鄭澄江
    於偵查及本院刑事庭審理時之證述相符（見臺灣臺北地方法
    院檢察署97年度他字第6829號卷第12頁至第18頁，下稱他字
    卷、本院刑事庭98年度易字第279號卷，下稱刑事一審卷第3
    5 頁至第40頁、第42頁反面至第46頁、第58頁至第65頁），
    並有國興社區管理委員會94年5月3日國興（選）字第940502
    號公告、臺北市政府消防局消防安全檢（複）查不合規定限
    期改善通知單、臺北市萬華區調解委員會97年民調字第207
    號調解不成立證明書（見審訴卷第3頁至第4頁、他字卷第8
    頁）附卷可佐，且被告所為上開言語，業經本院刑事庭以98
    年度易字第279號判決認定被告犯刑法第309條第1 項之公然
    侮辱罪，處拘役35日，得易科罰金。被告不服提起上訴後，
    旋於98年9 月29日撤回其上訴等事實，有上開刑事判決（見
    審訴卷第5 頁至第10頁）在卷足憑，並經本院職權調閱上開
    刑事卷查明無訛。是堪認原告主張被告於97年6 月10日下午
    某時許，在臺北市萬華區行政中心大禮堂之公共場所內由調
    解委員李成光進行調解事宜時，當眾向原告辱罵稱：「你去
    告啊！你不敢告，你就是ㄋㄠ種，他媽的，幹！」等語，應
    為可採。被告空言抗辯其於97年6 月10日調解時並無口出不
    雅言語云云，要非足取。
  (二)按因故意或過失，不法侵害他人之權利者，負損害賠償責任
    ；不法侵害他人之身體、健康、名譽、自由、信用、隱私、
    貞操，或不法侵害其他人格法益而情節重大者，被害人雖非
    財產上之損害，亦得請求賠償相當之金額，民法第184條第1
    項前段、第195條第1項前段分別定有明文。又按慰藉金之賠
    償須以人格權遭遇侵害，使精神上受有痛苦為必要，其核給
    之標準，則可斟酌雙方身分、資力與加害程度，及其他各種
    情形核定相當之數額（最高法院51年台上字第223 號判例意
    旨參照）。查被告有於97年6 月10日下午某時許，在臺北市
    萬華區行政中心大禮堂之公共場所內由調解委員李成光進行
    調解事宜時，當眾向原告辱罵稱：「你去告啊！你不敢告，
    你就是ㄋㄠ種，他媽的，幹！」等語之事實，已於前述，而
    「ㄋㄠ種」一詞，本含有貶抑他人之意涵，且被告辱罵之際
    ，參與該次調解委員會人員在場、聽聞，亦使渠等人員知悉
    其事，衡諸一般社會通念，足認原告主張被告所為上開言語
    係屬故意不法侵害原告之名譽，使原告人格受辱並精神上感
    受痛苦等語，應為可採。是原告依侵權行為法則請求被告賠
    償其非財產上損害，洵屬有據。本院審酌原告為屏東初中畢
    業，97年財產所得資料顯示其名下有房屋、土地多筆，及薪
    資所得12萬元，財產總額527萬7,074元。被告高中畢業，從
    事設計工作，自98年7 月間起失業，於97年財產所得資料顯
    示其名下有房地各1筆、投資8萬元，財產總額213萬3,030元
    。此經兩造陳明在案（見本院審訴卷第29頁、本院卷第37頁
    ），且有原告97年度綜合所得稅各類所得資料清單、兩造稅
    務電子閘門財產所得調件明細表（見審訴卷第30頁、本院卷
    第6頁至第30頁）附卷可考；另參酌被告固以「ㄋㄠ種」、
    「他媽的」、「幹」等詞等語辱罵原告而侵害原告名譽，惟
    在場聽聞之人僅為參與該次調解委員會會議之人員，原告名
    譽遭受侵害程度尚非嚴重，且被告係因國興社區公共事務與
    原告發生爭執，及被告於本件訴訟中已向原告表示歉意，欲
    與原告和解，顯見其已深感悔悟（詳本院卷第36頁）等情，
    認原告請求被告賠償59萬元，猶嫌過高，應以2 萬元始屬允
    當，逾此部分之請求，即非可採，應予駁回。
五、綜上所述，原告依侵權行為法律關係請求被告給付原告2 萬
    元，及自起訴狀繕本送達翌日即99年1月4日起至清償日止，
    按年息5％ 計算之利息為有理由，應予准許；逾此部分即無
    理由，應予駁回。
六、本件事證已明，兩造其餘攻擊防禦方法及所提之證據，核與
    判決結果無影響，毋庸再予一一論述，附此敘明。
七、據上論結，原告之訴為一部有理由，一部無理由，依民事訴
    訟法第79條，判決如主文。
中    華    民    國    99    年    5     月    12    日
                  民事第三庭  審判長法  官  丁蓓蓓
                                    法  官  黃書苑
                                    法  官  周玉琦
以上正本係照原本作成。
如對本判決上訴，須於判決送達後20日內向本院提出上訴狀。
中    華    民    國    99    年    5     月    12    日
                                    書記官  劉英權

司法院資訊處製作；財團法人民間司法改革基金會備份。
